【裁判字號】    95,上易,447
【裁判日期】    950510
【裁判案由】    詐欺
【裁判全文】
臺灣高等法院刑事判決                 95年度上易字第447號
上  訴  人
即  被  告  甲○○
選任辯護人 張人志律師
上列上訴人因詐欺案件，不服臺灣板橋地方法院93年度易字第
906號，中華民國95年1月25日第一審判決（起訴案號：臺灣板
橋地方法院檢察署 92年度偵字第12932號），提起上訴，本院
判決如下：
    主  文
上訴駁回。
    事  實
一、甲○○與吳進義（臺灣板橋地方法院檢察署通緝中）明知所
    持有如附表所示支票係屬無法兌現之支票，竟共同意圖為自
    己不法之所有，並基於概括之犯意聯絡，自民國91年 3月間
    起至 91年4月間止，在臺北縣蘆洲市○○○路12號第一商業
    銀行蘆洲分行附近，連續持如附表所示無法兌現之支票向乙○○佯為調借現金，乙○○因而陷於錯誤，交付現金予甲○○、吳進義，及匯款至甲○○、吳進義所指定丙○○於板信
    商業銀行三重分行所開立之支票帳戶（帳號為000000000000
    00），甲○○與吳進義合計詐得約新臺幣（下同）二百八十
    萬元。嗣乙○○將附表所示之部分支票提示遭退票，吳進義
    並逃逸無蹤，甲○○另以其為發票人，開立面額共計三百萬
    元之十一張本票予乙○○，以向乙○○換回附表編號三至九
    所示無法兌現之七張支票，惟甲○○仍未按期給付該等本票
    面額所示之款項，乙○○始知受騙。
二、案經被害人乙○○訴由臺北縣政府警察局汐止分局報請臺灣
    板橋地方法院檢察署檢察官偵查起訴。
    理  由
一、訊據被告甲○○固坦承曾陪同告訴人乙○○前往銀行匯款七
    十五萬元至前揭丙○○於板信商業銀行三重分行所開立之支
    票帳戶，嗣並曾開立面額共計三百萬元之十一張本票予告訴
    人乙○○等情不諱，惟矢口否認有詐欺犯行，辯稱：伊不曾
    持附表所示之支票向告訴人乙○○調現，係因伊跟吳進義合
    夥做生意，吳進義自行向告訴人乙○○借錢，伊才簽本票給
    告訴人乙○○，伊亦未向乙○○換回支票云云。
二、本院查：
  (1)上揭事實，迭據告訴人乙○○於警詢、偵查時指訴綦詳，告
    訴人乙○○復於原審審理時具結證稱：是吳進義先口頭向伊
    提起要借錢的事情，但第一次拿錢的時候，被告與吳進義就
    一起來，並且拿支票向伊借錢，附表所示九張支票都是被告
    與吳進義一起拿給伊，伊交給他們的錢實際上不是支票上的
    面額，已經先扣掉利息，伊實際上交付金額為二百八十萬元
    左右，伊都在蘆洲市的第一銀行蘆洲分行附近將錢交給被告
    及吳進義等語（見原審95年1月4日審判筆錄），並有如附表
    編號一、二所示之支票暨退票理由單影本、如附表編號一至
    九所示支票明細表、本票影本、第一商業銀行匯款通知單影
    本在卷可憑（見92年度偵字第2620號偵查卷第20頁、第34頁
    至第37頁、第79頁所附證物袋）。
  (2)附表編號一至八所示支票帳戶分別自 91年4月間（戶名為時
    國有限公司、蘇武雄、許志林）、 91年6月間（戶名為周佳
    韡）起即有異常之大量退票紀錄，且時國有限公司、蘇武雄
    、周佳韡之帳戶嗣分別成為拒絕往來戶，有法務部票據信用
    資訊連結作業查詢明細表、誠泰商業銀行五常分行93年3 月
    18日誠泰銀行常字第930015號函、陽信商業銀行龍江分行93
    年3月24日陽信龍江字第 930015號函等資料附卷足稽（見92
    年度偵字第12932號偵查卷第52頁至第77頁、第89頁至第100
    頁）；另附表編號九所示之支票帳戶（戶名為萌設工程有限
    公司）亦於91年3月25日退票，並於 91年5月3日成為拒絕往
    來戶，有臺灣中小企業銀行台北分行93年4月7日93台北字第
    00124號函附卷可憑（見 92年度偵字第12932號偵查卷第103
    頁）；參以證人賴金木亦於偵查時證稱：時國有限公司之支
    票帳戶係「阿呆」等人用伊的名字開立等語（見92年度偵字
    第12932號偵查卷第 38頁背面），足證如附表所示支票顯係
    無法兌現之支票（即俗稱之「芭樂票」）。被告固否認曾持
    附表所示之支票向告訴人乙○○調現，惟被告確有與吳進義
    持上開支票向告訴人乙○○調現乙節，迭據告訴人乙○○於
    警詢、偵查及原審審理時指證不移（見92年度偵字第2620號
    偵查卷第5頁正面、第66頁正面，及92年度偵字第12932號偵
    查卷第11頁背面及第12頁正面，原審95年1月4日審判筆錄第
    6頁至第7頁），被告於偵查時供承其有開立上開本票以向告
    訴人乙○○換取支票之事實（見92年度偵字第2620號偵查卷
    第77頁正面），倘被告未持附表所示支票向告訴人乙○○調
    現，又何須大費周章，甘冒民事責任而以其自身名義為發票
    人開立本票向告訴人換取前開支票；再參諸被告坦言其曾陪
    同告訴人乙○○前往銀行匯款七十五萬元至前揭丙○○於板
    信商業銀行三重分行所開立之支票帳戶等情，證人丙○○亦
    於偵查時供證：因伊有將支票借予甲○○、吳進義，支票將
    到期，所以才會匯入該七十五萬元等語（見92年度偵字第26
    20號偵查卷第66頁至第67頁、第90頁正面），顯見因被告與
    吳進義向丙○○所借支票屆期，方由被告陪同告訴人乙○○
    匯款至該支票帳戶，堪以認定。告訴人乙○○所指證被告與
    吳進義共同持附表所示無法兌現之支票調現，嗣並由被告開
    立本票換回如附表編號三至九所示之支票乙節，應堪採信，
    被告翻異前供而辯稱：伊未持附表所示支票向告訴人調現，
    亦未以本票換取上開支票云云，洵不足採。
  (3)綜上，被告前揭所辯，顯係事後圖卸刑責之詞，不足採信。
    本件事證已臻明確，被告犯行堪以認定，應予依法論處。
  (4)辯護人請求傳訊郭同仁，惟未提供年籍資料，本院即無法傳
    訊。辯護人另請求傳訊丙○○，並主張丙○○之警訊及偵查
    筆錄無證據能力，惟查：丙○○經本院傳喚未到庭，其於偵
    查中向檢察官所為之陳述，經核閱卷宗，尚難認有顯不可信
    情況，依法自得為證據，而丙○○之警訊筆錄，本院並未以
    之作為被告犯罪之證據，併此敘明。
二、原審核被告甲○○所為，係犯刑法第339條第1項之詐欺取財
    罪。被告與吳進義間就前揭詐欺行為，有犯意聯絡及行為分
    擔，為共同正犯。被告先後多次犯行，時間緊接，犯罪構成
    要件相同，顯係基於概括犯意反覆為之，為連續犯，應論以
    一罪，並依法加重其刑。爰審酌被告違背誠信，利用無法兌
    現之「芭樂票」騙取被害人金錢，顯乏尊重他人財產權益之
    觀念，漠視被害人之尊嚴及感受，且其犯後圖飾卸責，毫無
    悔意，應予非難，兼衡其素行、所用手段、所生危害、及向
    被害人所詐欺之金額達二百八十萬元等一切情狀，適用刑事
    訴訟法第299條第1項前段，刑法第28條、第56條、第 339條
    第1項，罰金罰鍰提高標準條例第1條前段，判決甲○○共同
    連續意圖為自己不法之所有，以詐術使人將本人之物交付，
    處有期徒刑壹年陸月。其認事用法，核無違誤。上訴意旨，
    仍執陳詞，任意指摘原判決不當，為無理由，應予駁回。
被告經合法傳喚，無正當之理由不到庭，不待其陳述，逕行判決
。
據上論斷，應依刑事訴訟法第368條、第371條，判決如主文。
本案經檢察官賴俊雄到庭執行職務。
中    華    民    國    95    年    5    月    10    日
                  刑事第十七庭審判長法  官  陳貽男
                                    法  官  高明哲
                                    法  官  孫惠琳
以上正本證明與原本無異。
不得上訴。
                                    書記官  初玲玲
中    華    民    國    95    年    5     月    10    日
附錄本案論罪科刑法條全文：
中華民國刑法第339條
 (普通詐欺罪)
意圖為自己或第3人不法之所有，以詐術使人將本人或第3人之物
交付者，處五年以下有期徒刑、拘役或科或併科1000元以下罰金
。
以前項方法得財產上不法之利益或使第3人得之者，亦同。
前二項之未遂犯罰之。
附表：
┌──┬───┬───┬───┬────┬──────┐
│編號│支票號│發票人│金額  │發票日  │付 款  人   │
│    │碼    │      │      │        │            │
├──┼───┼───┼───┼────┼──────┤
│    │NM2239│時國有│新臺幣│91年4 月│台北銀行南門│
│一  │971   │限公司│貳拾柒│15日    │分行        │
│    │      │（負責│萬    │        │            │
│    │      │人賴金│      │        │            │
│    │      │木）  │      │        │            │
├──┼───┼───┼───┼────┼──────┤
│    │NH0431│周佳韡│新臺幣│91年7 月│台北市第五信│
│二  │1390  │      │壹拾│25日    │用合作社南港│
│    │      │      │萬元  │        │分社        │
├──┼───┼───┼───┼────┼──────┤
│    │HC3594│蘇武雄│新臺幣│91年5 月│誠泰商業銀行│
│三  │458   │      │伍拾萬│1 日    │五常分行    │
│    │      │      │元    │        │            │
├──┼───┼───┼───┼────┼──────┤
│    │HC3594│蘇武雄│新臺幣│91年5 月│誠泰商業銀行│
│四  │460   │      │肆拾萬│10日    │五常分行    │
│    │      │      │元    │        │            │
├──┼───┼───┼───┼────┼──────┤
│    │HC3594│蘇武雄│新臺幣│91年5 月│誠泰商業銀行│
│五  │464   │      │肆拾萬│15日    │五常分行    │
│    │      │      │元    │        │            │
├──┼───┼───┼───┼────┼──────┤
│    │HC3594│蘇武雄│新臺幣│91年4 月│誠泰商業銀行│
│六  │459   │      │拾萬│25日    │五常分行    │
│    │      │      │元    │        │            │
├──┼───┼───┼───┼────┼──────┤
│    │HC3594│蘇武雄│新臺幣│91年5 月│誠泰商業銀行│
│七  │463   │      │拾伍│25日    │五常分行    │
│    │      │      │萬元  │        │            │
├──┼───┼───┼───┼────┼──────┤
│    │AB2130│許志林│新臺幣│91年4 月│陽信商業銀行│
│八  │925   │      │拾萬│25日    │龍江分行    │
│    │      │      │元    │        │            │
├──┼───┼───┼───┼────┼──────┤
│    │AU0788│萌設工│新臺幣│91年4 月│臺灣中小企業│
│九  │698   │程有限│拾萬│20日    │銀行台北分行│
│    │      │公司（│元    │        │            │
│    │      │負責人│      │        │            │
│    │      │吳來順│      │        │            │
│    │      │）    │      │        │            │
└──┴───┴───┴───┴────┴──────┘


司法院資訊處製作；財團法人民間司法改革基金會備份。
